【裁判字號】    97,交聲,2994
【裁判日期】    980303
【裁判案由】    交管條例聲異
【裁判全文】
臺灣板橋地方法院交通事件裁定        97年度交聲字第2994號
原處分機關  交通部公路總局臺北區監理所
異  議  人
即受處分人  甲○○
上列受處分人因違反道路交通管理處罰條例案件，不服交通部公
路總局臺北區監理所中華民國97年10月31日北監自裁字裁40-A00
000000號裁決處分（舉發案號：臺北市政府警察局97年9 月24日
北市警交大字第A00000000 號），聲明異議，本院裁定如下：
    主  文
原處分撤銷。
甲○○汽車駕駛人，行經有燈光號誌管制之交岔路口闖紅燈，處
罰鍰新臺幣貳仟柒佰元，並記違規點數參點。
    理  由
一、原處分意旨略以：異議人即受處分人甲○○所有之車號8508
    -EA 號自用小客車，於民國97年9 月12日18時25分許，經人
    駕駛行經臺北市○○○道與雙園街之交岔路口，因有「闖紅
    燈」之違規行為，經臺北市政府警察局交通警察大隊執勤員
    警製單對於該車所有人即異議人逕行舉發，並查證違規屬實
    ，爰依道路交通管理處罰條例第53條第1 項裁處罰鍰新臺幣
    （下同）2,700 元。
二、異議意旨略以：異議人開車下橋時仍是綠燈，跟著前面的車
    一起通過路口，開過感應線時，綠燈馬上變成紅燈，中間沒
    有黃燈緩衝，因當時已有一定車速，根本無法馬上停下來，
    就被照相了。警察局寄來的資料，記載紅燈亮起0.9 秒由照
    相機照相，連1 秒都不到，怎能認為異議人闖紅燈？又提到
    異議人當時車速為時速41公里，證明異議人當時是有一定的
    車速，因為看到綠燈才沒減速下橋。異議人每日都行經華翠
    大橋上下班，大家都知道現場有照相機，不可能以時速41公
    里於紅燈亮起0.9 秒去闖紅燈。闖紅燈的定義應是大家都停
    止了，僅異議人開車過去，而非以原有車速之時速41公里去
    闖。異議人當時車速41公里，已開過停止線，相機於紅燈亮
    起0.9 秒啟動，連1 秒都不到，建議應延長黃燈的時間，最
    少2 秒，讓開車的人有時間反應云云。
三、按汽車駕駛人，行經有燈光號誌管制之交岔路口闖紅燈者，
    處1,800 元以上5,400 元以下罰鍰，並記違規點數3 點，道
    路交通管理處罰條例第53條第1 項、第63條第1 項第3 款分
    別定有明文。又汽車駕駛人有闖紅燈之情形，當場不能或不
    宜攔截製單舉發者，得逕行舉發；逕行舉發，應記明車輛牌
    照號碼、車型等可資辨明之資料，以汽車所有人為被通知人
    製單舉發，同條例第7 條之2 第1 項第1 款、同條第4 項規
    定明確。
四、經查：
  (一)異議人即受處分人甲○○所有之車號8508-EA 號自用小客車
    ，於97年9 月12日18時25分許，經人駕駛行經臺北市○○○
    道與雙園街之交岔路口，因有「闖紅燈」之違規行為，經臺
    北市政府警察局交通警察大隊執勤員警於以科學儀器取得證
    據資料後，對於該車所有人即異議人逕行舉發，嗣異議人依
    限到案提出申訴，經原處分機關函請舉發單位查復並綜合相
    關資料審查結果，認上開違規屬實，遂依道路交通管理處罰
    條例53條第1 項規定裁處罰鍰2,700 元等情，此有採證照片
    2 幀、舉發通知單、交通違規案件申訴書、交通部公路總局
    臺北區監理所97年10月6 日北監自字第0972023095號函、臺
    北市政府警察局萬華分局97年10月14日北市警萬分交字第09
    732726800 號書函、違反道路交通管理事件裁決書等影本各
    1 件附卷可稽。又本件設於現場、拍攝異議人闖紅燈違規之
    相機是「微電腦感應線圈型自動採證多功能相機」，每次採
    證照片2 張，每張拍攝時間相隔1 秒，第1 張為確認位置，
    第2 張確認違規，相機可採證闖紅燈、紅燈左右轉、紅燈迴
    轉、越線臨停、超速及行人穿越道臨時停車等，相片會顯示
    年、月、日、時間、車道、黃燈秒數、紅燈秒數、當時速度
    及張數流水號等情，此觀上揭臺北市政府警察局萬華分局書
    函所載甚明。對照本件採證照片2 幀所示，顯見異議人所有
    之車號8508 -EA號自用小客車，當時經人駕駛行經上開路口
    ，於管制號誌亮起紅燈經過0.9 秒之時，該車始穿越停止線
    ，嗣於管制號誌亮起紅燈經過1.9 秒之時，該車仍以時速41
    公里之車速繼續直行擬通過路口，是其闖紅燈之違規事實洵
    屬明確。
  (二)雖異議人以前詞置辯，惟經本院函請臺北市政府警察局萬華
    分局調查現場號誌運作情形，函覆略以：1.該路口號誌為三
    色號誌燈，綠－黃－紅，且黃燈轉紅燈之間有3 秒緩衝時間
    。2.經開單員警稱：該路段3 秒緩衝時間並不影響駕駛人之
    反應，且該路口自動採證照相器材在停止線前變為紅燈後通
    過，採證照相器材才會開始啟動，若黃燈時通過停止線，並
    不會啟動採證照相器材；故該駕駛人於停止線前號誌燈已變
    為紅燈後強行通過，以致被自動採證拍照等語，有臺北市政
    府警察局萬華分局98年3 月2 日北市警萬分交字第09830668
    400 號函1 份在卷可憑。準此，顯無異議人所指「綠燈馬上
    變成紅燈，中間沒有黃燈緩衝」情事。而標誌、標線、號誌
    之設置目的，在於提供車輛駕駛人及行人有關道路路況之警
    告、禁制、指示等資訊，以便利行旅及促進交通安全，道路
    交通標誌標線號誌設置規則第2 條定有明文。駕駛人既經考
    領合格駕駛執照，並駕駛汽車參與道路交通，自應對道路上
    設置之所有標誌、標線、號誌加以注意，並確實遵守，以維
    自身及其他用路人之安全。本件異議人自承係其自己駕駛上
    開汽車行經違規地點，其於駛近現場號誌之際，理應提高警
    覺，注意車前狀況及號誌變換情形，以隨時採取必要之安全
    措施。縱認異議人所稱其當時已有一定車速，根本無法馬上
    停下來，以致闖紅燈等語屬實，衡情亦難謂無過失，仍應受
    處罰。
五、從而，本件舉發單位認異議人所有之車號8508-EA 號自用小
    客車，於上揭時間，經人駕駛行經上揭地點，有「闖紅燈」
    之違規行為，經以科學儀器取得證據資料，因當場不能或不
    宜攔截製單舉發，對於該車所有人即異議人逕行舉發，嗣原
    處分機關乃依道路交通管理處罰條例第53條第1 項規定，並
    斟酌違反道路交通管理事件統一裁罰基準表所定標準，對異
    議人裁處罰鍰2,700 元，於法固屬有據。惟原處分漏未依同
    條例第63條第1 項第3 款之規定記違規點數3 點，容有未洽
    。異議人之異議雖無理由，惟原處分機關所為之裁決處分既
    有上揭違失，爰將原處分撤銷之，並自為裁定如主文第二項
    所示，以期適法。
六、依道路交通管理處罰條例第87條第2 項，道路交通案件處理
    辦法第19條，裁定如主文。
中    華    民    國    98    年    3     月    3     日
                  交通法庭  法  官  朱嘉川
以上正本證明與原本無異。
如不服本裁定應於送達後5 日內向本院提出抗告狀。
                            書記官  陳聖儒
中    華    民    國    98    年    3     月    3     日


司法院資訊處製作；財團法人民間司法改革基金會備份。
